臺灣高雄地方法院刑事判決　　　　　　 95年度易緝字第146號
公　訴　人　臺灣高雄地方法院檢察署檢察官
被　　　告　致韋電腦股份有限公司
兼 代表 人　甲○○
上列被告因違反著作權法案件，經檢察官提起公訴（90年度偵字
第16462、18133 號），本院以簡式審判程序判決如下：
    主  文
甲○○連續擅自以重製之方法侵害他人之著作財產權，處有期徒
刑陸月，如易科罰金，以銀元參佰元即新臺幣玖佰元折算壹日。
致韋電腦股份有限公司之代表人因執行業務，犯連續擅自以重製
之方法侵害他人之著作財產權罪，科罰金新台幣貳拾萬元。
    事  實
一、甲○○係址設高雄市前鎮區○○○路460 號「致韋電腦股份
    有限公司」（下稱致韋電腦公司）之負責人，以電腦補習教
    學為主要營業項目，明知「Windows98 」、「Office2000
    （含Word、Excel 、Access、PowerPoint、FrontPage） 」
    、「VisualBasic 」、「VisualSourceSafe」等電腦程式，
    均係美商微軟公司（MicroSoft Corporation ，下稱微軟公
    司）享有著作權之電腦程式著作，依著作權法第4 條第2 款
    及民國82年7 月16日簽署生效之「北美事務協調委員會與美
    國在臺協會著作權保護協定（下稱中美著作權保護協定）」
    ，為受我國著作權法保護之著作物，未經微軟公司之同意或
    授權，不得擅自重製。竟基於擅自以重製方法侵害他人著作
    財產權之概括犯意，自90年4 月11日起至同年8 月31日止（
    起訴書漏載犯罪時間，經公訴人當庭補充更正），以光碟重
    複安裝方式，將上開電腦程式反覆多次重製於致韋電腦公司
    之伺服器或電腦內（重製情形詳如附表一），以供電腦補習
    教學之用，侵害微軟公司之電腦程式著作財產權。嗣經微軟
    公司於90年4 月11日、24日派員喬裝學員至致韋電腦公司查
    訪，發覺有侵害著作權情事，乃提出告訴，為警於同年8 月
    31日18時許持搜索票前往搜索，當場查獲致韋電腦公司教室
    內電腦29台（即附表一T1至T29） ，有如附表一所示之非法
    重製情形，始悉全情，並於作成電腦軟體紀錄表存證後，將
    上開扣押之電腦交由甲○○保管。
二、案經微軟公司訴由高雄縣府警察局鳳山分局報請臺灣高雄地
    方法院檢察署檢察官偵查起訴。
    理  由
一、被告兼致韋電腦公司代表人甲○○所犯係死刑、無期徒刑、
    最輕本刑為3 年以上有期徒刑以外之罪，其於審理程序中就
    前揭被訴事實為有罪之陳述，經審判長告知簡式審判程序之
    旨，並聽取其與公訴人之意見後，經本院合議庭裁定進行簡
    式審判程序，合先敘明。
二、犯罪事實之認定
    上開犯罪事實，業據被告兼致韋電腦公司代表人甲○○於本
    院審理時坦承不諱，核與告訴代理人洪仁杰律師指訴之情節
    大致相符，並有下列證據可資相佐：(1)附表一所示之電腦程
    式，均係告訴人微軟公司享有著作權之電腦程式著作，有微
    軟公司於美國之著作權登記影本暨宣示書影本在卷可稽（警
    卷第61至89頁），依我國著作權法第4 條第2 款、82年7 月
    16日簽署生效之「中美著作權保護協定」之規定，該等著作
    財產權自應受我國著作權法保護。(2)告訴人微軟公司出售之
    每套電腦軟體，不論零售版或隨機版（即OEM 版），於合法
    安裝完成後，即會產生1 組獨一之產品序號（由4 組共20個
    字元所組成），俾以辨明授權合法性，苟有重複安裝之非法
    重製情事，於零售版，則產品序號之前3 組字元均相同，第
    4 組字元因隨機產生而異，於隨機版，則產品序號之後3 組
    字元均相同，第1 組字元因隨機產生而異等情，業據告訴代
    理人洪仁杰律師於偵查中證述甚明，並經檢察官勘驗無訛，
    製有勘驗筆錄在卷可稽（偵卷52至54頁）。是於正常安裝之
    情形下，每台電腦所載軟體之產品序號應無相同之可能，若
    於不同電腦內，查有前述產品序號相同之情事，即屬非法重
    製。(3)警方於90年8 月31日前往被告致韋電腦公司執行搜索
    ，查獲該公司教室內電腦29台（即附表一T1至T29） ，有如
    附表一所示產品序號相同之情形，有電腦軟體紀錄表29紙附
    卷可稽（警卷第19至47頁），依上開說明，即可認定有重複
    安裝之非法重製情事。(4)綜上，足徵被告兼致韋電腦公司代
    表人甲○○之自白與事實相符，堪予採信。是本案事證明確
    ，被告兼致韋電腦公司代表人甲○○違反著作權法之犯行，
    均堪認定。
三、論罪科刑
（一）被告兼致韋電腦公司代表人甲○○行為後，刑法部分條文
      業於94年2 月2 日修正公布，於95年7 月1 日施行，茲就
      連續犯之刪除、易科罰金之折算標準等相關規定加以比較
      後（詳如附表二），裁判時法並未較有利，是依刑法第2
      條第1 項從舊從輕之規定，自應適用行為時即修正前刑法
      。
（二）又著作權法部分條文亦分別於90年11月12日、92年7 月9
      日、93年9 月1 日、95年5 月30日修正公布，被告甲○○
      所涉非法重製犯行即著作權法第91條第1 項部分，則分別
      於92年7 月9 日、93年9 月1 日修正公布，是其自90年4
      月11日起至同年8 月31日止之非法重製行為，係該當行為
      時即92年7 月9 日修正前著作權法第91條第1 項「擅自以
      重製之方法侵害他人著作財產權罪」、中間時即92年7 月
      9 日修正著作權法第91條第1 項「意圖營利而以重製之方
      法侵害他人著作財產權罪」、裁判時即93年9 月1 日修正
      後迄今未再修正之現行著作權法第91條第1 項「擅自以重
      製之方法侵害他人著作財產權罪」，經比較結果（詳如附
      表三），以裁判時法較有利，依刑法第2 條第1 項規定，
      自應適用裁判時即現行著作權法第91條第1 項之規定予以
      論處。再者，著作權法第101 條就法人之代表人犯第91條
      之罪，應對法人科以該條罰金之規定，則未經修正，自應
      適用裁判時即現行著作權法第101 條之規定，對被告致韋
      電腦公司科以罰金刑；且著作權法第101 條係為保障著作
      權，除處罰實際行為人，亦併罰事業主之兩罰規定，是事
      業主應依其執行業務之人所犯法條之罰金刑予以併罰，不
      得割裂適用，從而，被告甲○○所犯同法第91條第1 項規
      定，縱歷經修正而異其罰金刑刑度（詳附表三），被告致
      韋電腦公司應併受罰金處罰部分，仍應依其代表人即被告
      甲○○所犯現行著作權法第91條第1 項之罰金刑予以科處
      。此外，被告致韋電腦公司曾於91年4 月間向經濟部申請
      解散登記後，復撤回申請，有高雄市政府函覆本院所附致
      韋電腦公司登記卷宗資料在卷可參，並經本院依職權查明
      被告致韋電腦公司確實未有任何向本院聲報清算之相關資
      料無誤，足認其法人格仍尚存續，自仍得為本案被告，附
      此敘明。
（三）是核被告甲○○所為，係犯現行著作權法第91條第1 項之
      擅自以重製之方法侵害他人著作財產權罪；被告致韋電腦
      公司因其代表人甲○○執行業務犯同法第91條第1 項之罪
      ，依同法第101 條規定，應併受同法第91條第1 項所定罰
      金刑之處罰。被告甲○○先後多次擅自以重製之方法侵害
      他人著作財產權，時間緊接，觸犯構成要件相同之罪名，
      顯係基於概括之犯意為之，應依修正前刑法第56條連續犯
      之規定，論以一罪，並加重其刑。
（四）爰審酌被告甲○○身為致韋電腦公司負責人，從事電腦補
      習教學工作，對電腦程式著作之重製問題及著作權法相關
      規範，自應較一般人熟知，竟未能尊重他人著作財產權，
      擅自多次為重製犯行，誠屬不該，惟念其犯後積極與被害
      人微軟公司洽談，表示願以新台幣100 萬元及代辦教育訓
      練、推廣等事項與微軟公司和解，雖未為微軟公司接受，
      但足見其確有悔悟之意，且於本院審理時坦承犯行，態度
      尚佳等一切情狀，量處如主文第一項所示之刑，並依修正
      前刑法第41條第1 項前段規定，諭知易科罰金之折算標準
      ，併就被告致韋電腦公司，科如主文第二項所示之罰金，
      以資懲儆。至扣案電腦及其內所載之電腦程式（如附表一
      所示），業據告訴人代理人洪仁杰律師陳稱：其於偵查中
      已請被告甲○○自行移除該違法軟體等語，被告甲○○亦
      供陳其所保管之扣案電腦早已丟棄等語，足認本件扣案電
      腦及如附表一所示之非法重製軟體均業已滅失，爰不再為
      沒收之諭知，附此敘明。
據上論斷，應依刑事訴訟法第299 條第1 項前段，現行著作權法
第91條第1 項、第101 條第1 項，刑法第11條前段、第2 條第1
項前段、（修正前）第56條、（修正前）第41條第1 項前段，修
正前罰金罰鍰提高標準條例第2 條，現行法規所定貨幣單位折算
新臺幣條例第2 條，判決如主文。
本案經檢察官乙○○到庭執行職務。
中　　華　　民　　國　　96　　年　　2 　　月　　27　　日
                  刑事第十五庭  審判長法　官  唐照明
                                      法　官  梁淑美
                                      法　官  周宛瑩
以上正本證明與原本無異。
如不服本判決，應於判決送達後10日內，向本院提出上訴狀。
                                      書記官  彭帥雄
中　　華　　民　　國　　96　　年　　2 　　月　　27　　日
附表一：
┌───────┬────────┬──┬────────────┐
│非法重製之電腦│所在電腦        │小計│認定重製之理由          │
│程式          │                │    │                        │
├───────┼────────┼──┼────────────┤
│Access2000    │T1至T29         │29  │產品序號前3 組號碼相同，│
│              │                │    │均為：000-000-0000000   │
├───────┼────────┼──┼────────────┤
│Excel2000     │T1至T29         │29  │同上                    │
├───────┼────────┼──┼────────────┤
│FrontPage2000 │T1至T29         │29  │同上                    │
├───────┼────────┼──┼────────────┤
│PowerPoint2000│T1至T29         │29  │同上                    │
├───────┼────────┼──┼────────────┤
│Word2000      │T1至T29         │29  │同上                    │
├───────┼────────┼──┼────────────┤
│VisualBasic6.0│T1至T3、T6至T9、│22  │產品序號前3 組號碼相同，│
│              │T11 、T12 、T14 │    │均為：00000-000-0000000 │
│              │、T16 、T18、T19│    │                        │
│              │、T28           │    │                        │
│              ├────────┤    ├────────────┤
│              │T4、T13 、T20 、│    │產品序號前3 組號碼相同，│
│              │T21 、T23 至T25 │    │均為：00000-000-0000000 │
│              │、T27           │    │                        │
├───────┼────────┼──┼────────────┤
│Visual        │T1至T3、T6、T7、│19  │產品序號前3 組號碼相同，│
│SourceSafe6.0 │T11 、T12 、T14 │    │均為：00000-000-0000000 │
│              │、T16、T18、T19 │    │                        │
│              ├────────┤    ├────────────┤
│              │T4、T13 、T20 、│    │產品序號前3 組號碼相同，│
│              │T21 、T23 、T24 │    │均為：00000-000-0000000 │
│              │、T25、T27      │    │                        │
├───────┼────────┼──┼────────────┤
│Windows98     │T1至T4、T6至T9、│29  │產品序號後3 組號碼相同，│
│              │T11至T29        │    │均為：OEM-0000000-00000 │
│              ├────────┤    ├────────────┤
│              │T5、T10         │    │產品序號後3 組號碼相同，│
│              │                │    │均為：OEM-0000000-00000 │
└───────┴────────┴──┴────────────┘
附表二：
┌────┬────────────┬────────────┬──────┬─────┐
│變更部分│行為時法（下稱舊法）之內│裁判時法（下稱新法）之內│比較理由    │比較結果  │
│        │容                      │容                      │            │          │
├────┼────────────┼────────────┼──────┼─────┤
│【易科罰│以（銀元）1 元以上3 元以│以新台幣1000元、2000元或│易科罰金折算│舊法有利。│
│金之折算│下折算1 日。            │3000元折算1 日。        │標準由銀元  │          │
│標準】刑│復依罰金罰鍰提高標準條例│                        │300 元即新台│          │
│法第41條│第2 條規定（已於95年5 月│                        │幣900 元，提│          │
│第1 項前│17日修正刪除，於同年7 月│                        │高為以新台幣│          │
│段      │1 日施行），提高100 倍後│                        │1000元、2000│          │
│        │，再折算新台幣，即以新台│                        │元或3000元折│          │
│        │幣300 元以上900 元以下折│                        │算1 日。    │          │
│        │算1 日。                │                        │            │          │
├────┼────────────┼────────────┼──────┼─────┤
│【連續犯│連續數行為而犯同一罪名者│刪除。                  │新法將連續犯│舊法有利。│
│之刪除】│，以一罪論。但得加重其刑│                        │之規定刪除後│          │
│刑法第56│二分之一。              │                        │，除非符合「│          │
│條      │                        │                        │接續犯」或「│          │
│        │                        │                        │包括一罪」之│          │
│        │                        │                        │情形，可認構│          │
│        │                        │                        │成單一犯罪外│          │
│        │                        │                        │，均應認係數│          │
│        │                        │                        │罪併罰。是此│          │
│        │                        │                        │刪除雖非犯罪│          │
│        │                        │                        │構成要件之變│          │
│        │                        │                        │更，但顯已影│          │
│        │                        │                        │響行為人刑罰│          │
│        │                        │                        │之法律效果，│          │
│        │                        │                        │自屬法律有變│          │
│        │                        │                        │更。        │          │
├────┴────────────┴────────────┴──────┴─────┤
│綜上比較結果，自以舊法較有利。                                                        │
└───────────────────────────────────────────┘
附表三：
┌─────────────┬─────────────┬─────────────┐
│92年7月9日修正前著作權法第│92年7月9日修正之著作權法第│93年9月1日修正之著作權法第│
│91條第1項                 │91條第1項                 │91條第1 項，亦即現行條文（│
│                          │                          │本條於95年5 月30日著作權法│
│                          │                          │再經修正公布時，並未修正）│
├─────────────┼─────────────┼─────────────┤
│擅自以重製之方法侵害他人之│意圖營利而以重製之方法侵害│擅自以重製之方法侵害他人之│
│著作財產權者，處6 月以上3 │他人之著作財產權者，處5年 │著作財產權者，處3年以下有 │
│年以下期徒刑，得併科新臺幣│以下有期徒刑、拘役，或併科│期徒刑、拘役，或科或併科新│
│20 萬 元以下罰金。        │新臺幣20萬元以上200萬元以 │臺幣75 萬元以下罰金。     │
│                          │下罰金。                  │                          │
├─────────────┴─────────────┴─────────────┤
│經依刑法第35條規定比較結果，裁判時即現行著作權法第91條第1 項之刑度較輕，故較有利於│
│被告。                                                                            │
└─────────────────────────────────────────┘
附錄論罪法條：
著作權法第91條
擅自以重製之方法侵害他人之著作財產權者，處3 年以下有期徒
刑、拘役，或科或併科新臺幣75萬元以下罰金。
意圖銷售或出租而擅自以重製之方法侵害他人之著作財產權者，
處6 月以上五年以下有期徒刑，得併科新臺幣20萬元以上2 百萬
元以下罰金。
以重製於光碟之方法犯前項之罪者，處6 月以上5 年以下有期徒
刑，得併科新臺幣50萬元以上5 百萬元以下罰金。
著作僅供個人參考或合理使用者，不構成著作權侵害。
著作權法第101條
法人之代表人、法人或自然人之代理人、受雇人或其他從業人員
，因執行業務，犯第91條至第93條、第95條至第96條之1 之罪者
，除依各該條規定處罰其行為人外，對該法人或自然人亦科各該
條之罰金。
對前項行為人、法人或自然人之一方告訴或撤回告訴者，其效力
及於他方。
